【裁判字號】    99,台上,4545
【裁判日期】    990715
【裁判案由】    妨害性自主
【裁判全文】
最高法院刑事判決            九十九年度台上字第四五四五號
上  訴  人  甲○○
選任辯護人  李永裕律師
上列上訴人因妨害性自主案件，不服台灣高等法院高雄分院中華
民國九十七年九月十八日第二審判決（九十七年度上訴字第一三
二一號，起訴案號：台灣高雄地方法院檢察署九十六年度偵字第
二六二一二號），提起上訴，本院判決如下：
    主  文
上訴駁回。
    理  由
按刑事訴訟法第三百七十七條規定：上訴於第三審法院，非以判
決違背法令為理由，不得為之。是提起第三審上訴，應以原判決
違背法令為理由，係屬法定要件。如果上訴理由書狀並未依據卷
內訴訟資料，具體指摘原判決不適用何種法則或如何適用不當，
或所指摘原判決違法情事，顯與法律規定得為第三審上訴理由之
違法情形，不相適合時，均應認其上訴為違背法律上之程式，予
以駁回。本件原審經審理結果，認為上訴人甲○○對於被害人Ａ
女（已成年，姓名年齡詳卷）為強制性交、妨害自由等行為，均
犯行明確，因而維持第一審之科刑判決（依想像競合犯論上訴人
以犯強制性交罪，處有期徒刑三年），駁回上訴人在第二審之上
訴。已詳敘其調查、取捨證據之結果及憑以認定犯罪事實之心證
理由。從形式上觀察，原判決尚無足以影響判決結果之違背法令
情形存在。上訴意旨略稱：(1)原判決理由所稱「本件所引其他審
判外之書面資料」，是否均指供述證據而言？有無包括不適用傳
聞法則之非供述證據在內？並非明瞭，有違證據法則。(2)上訴人
否認駕車搭載Ａ女時，曾將車門上鎖，不讓Ａ女下車離去；原判
決既排除Ａ女該部分警詢供述之證據能力，則其就該部分事實之
認定與理由說明不相一致，有證據上理由矛盾之違法。(3)原判決
已認定上訴人係基於對Ａ女強制性交之犯意，而將其載往山區更
偏僻處之情，則上訴人將車門上鎖，不讓Ａ女下車離去，自係以
剝奪Ａ女行動自由之方法，著手於強制性交行為，應僅論以強制
性交一罪；原判決認上訴人成立刑法第二百二十一條第一項及第
三百零二條第一項之罪，並依想像競合犯從一重處斷，有適用法
則不當之違法。(4)刑法第五十九條之酌量減輕其刑，並不排除同
法第五十七條各款列舉之事由。上訴人成功邀約Ａ女單獨出遊，
Ａ女並提議往山區遊玩，對上訴人在車上予以撫摸、在耳邊呵氣
，雖有不悅，然未斷然離去，足見二人互有好感；再參諸Ａ女身
型、上訴人家庭狀況，本件是否情輕法重，量處法定最低刑度猶
嫌過重，即非無研求餘地。原判決未斟酌論述及此，有理由不備
之違法等語。惟查：一、原判決引用卷內證據資料，其中並無非
供述證據在內，其理由所謂「本件所引其他審判外之書面資料」
之證據能力部分之論述，並無不明瞭之處，自難謂有何違背刑事
訴訟法第一百五十九條第一項規定之情形。二、上訴人否認有將
車門上鎖，不讓Ａ女下車自由離去之情事，且其所駕駛搭載Ａ女
之自用小客車，經第一審勘驗結果，其正駕駛座左側，有可控制
四面車門鎖之開啟或上鎖，及上下車窗玻璃之按鈕，車門上鎖後
，副駕駛座仍可由座旁門閂開啟車門等情，有第一審勘驗筆錄可
稽，則上訴人如何曾將車門上鎖，不讓Ａ女下車自由離去，固非
無疑義；然上訴人強行搭載Ａ女前往山區更偏僻處駛去，以非法
剝奪Ａ女行動自由之事實，既經原判決一併認定無訛，衡情Ａ女
自難在車輛行駛中任意逃離現場，此徵之Ａ女於第一審證述：上
訴人繼續開車，且伊褲子沒穿好，所以沒辦法跑等語，亦不難明
瞭。是以原判決認上訴人另有剝奪Ａ女行動自由之犯行，即非無
據，至其就上訴人如何將車門上鎖之事實，縱未詳為論究說明，
要無影響於判決本旨，自與得執為第三審上訴理由之違法情形，
不相適合。又原判決事實係認定上訴人基於對Ａ女強制性交之犯
意，將Ａ女強行載至山區偏僻處，而予以強制性交得逞等情，並
非認定上訴人將Ａ女強行載至山區偏僻處，即為已著手於強制性
交之行為，是則上訴人於剝奪Ａ女行動自由繼續中，對Ａ女著手
實行強制性交之犯行，原判決認上訴人所為成立刑法第二百二十
一條第一項之強制性交罪及第三百零二條第一項剝奪人之行動自
由罪，並依想像競合犯從一重處斷，自難謂違法。三、刑法第五
十九條之酌量減輕其刑，係以犯罪之情狀，在客觀上足以引起一
般同情，認為遽予宣告法定最低度刑期，猶嫌過重者，始有其適
用。原判決說明上訴人犯罪情狀在客觀上並無足以引起一般同情
，認為即予宣告法定最低刑度猶嫌過重之情形，而無適用刑法第
五十九條減輕其刑之適用，並已說明其審酌量刑之情形，在法定
刑度內而為量刑，尚無逾越法律規定範圍或濫用權限情事，於法
自俱無違誤。經核上訴意旨，係置原判決所為明白論斷於不顧，
仍持已為原判決指駁之陳詞，專憑己意再事爭辯，或任意指摘原
判決違法，難認已符合首揭法定之第三審上訴要件。本件上訴違
背法律上之程式，應予駁回。
據上論結，應依刑事訴訟法第三百九十五條前段，判決如主文。
中    華    民    國  九十九  年    七    月   十五   日
                      最高法院刑事第九庭
                          審判長法官  邵  燕  玲
                                法官  李  伯  道
                                法官  孫  增  同
                                法官  李  英  勇
                                法官  李  錦  樑
本件正本證明與原本無異
                                      書  記  官
中    華    民    國  九十九  年    七    月  二十二  日
                                                      V

司法院資訊處製作；財團法人民間司法改革基金會備份。
